【裁判字號】    97,訴緝,42
【裁判日期】    970716
【裁判案由】    毒品危害防制條例
【裁判全文】
臺灣臺北地方法院刑事判決              97年度訴緝字第42號
公  訴  人  臺灣臺北地方法院檢察署檢察官
被      告  甲○○
選任辯護人  張振興律師
上列被告因毒品危害防制條例案件，經檢察官提起公訴（94年度
毒偵字第596 號），因被告於準備程序中就被訴事實為有罪之陳
述，經告以簡式審判程序之旨，並聽取檢察官、被告之意見後，
本院裁定改行簡式審判程序，判決如下：
    主  文
甲○○施用第一級毒品，處有期徒刑捌月。扣案之第一級毒品海
洛因貳包（淨重合計壹佰捌拾陸點陸柒公克，純質淨重合計壹佰
貳拾陸點陸玖公克，含其包裝袋貳個）均沒收銷燬之。
    事  實
一、甲○○前於民國90年間因施用毒品案件，經本院90年度毒聲
    字第848 號裁定送觀察、勒戒，於90年4 月16日入勒戒處所
    執行後，於90年5 月1 日因無繼續施用傾向釋放出所，並經
    臺灣臺北地方法院檢察署（下稱臺北地檢署）檢察官於90年
    5 月10日以90年度毒偵字第1146號為不起訴處分確定。詎甲
    ○○仍不知悔改，於上開觀察、勒戒執行完畢釋放後5 年內
    ，另基於施用第一級毒品海洛因之犯意，於94年2 月11日晚
    上7 時許【應扣除其於同年2 月12日凌晨零時10分許，為行
    政院海岸巡防署海岸巡防總局（下稱海巡總局）北部地區巡
    防局臺北機動查緝隊查獲時起，迄其於同日上午在該隊採尿
    之時間，下同】，在其當時位於臺北市○○○路15號10樓10
    07室之居所內，以將海洛因摻入香煙中點煙吸食之方式，非
    法施用第一級毒品海洛因。嗣經海巡總局北部地區巡防局於
    94年2 月12日凌晨零時10分許，在基隆市中山區○○○路64
    號前查獲，並扣得其持有之第一級毒品海洛因2 包（淨重合
    計186.67公克，純度67.87%，純質淨重合計126.69公克，含
    包裝袋2 個），而查悉上情。
二、案經海巡總局北部地區巡防局報告臺灣板橋地方法院檢察署
    （下稱板橋地檢署）呈請臺灣高等法院檢察署檢察長令轉臺
    北地檢署檢察官偵查起訴，甲○○於本院（94年度訴字第42
    2 號）審理期間，因經傳喚拘提無著，經本院於94年5 月23
    日發佈通緝，於97年3 月29日緝獲到案後，於本件準備程序
    中就被訴事實為有罪之陳述，經本院合議庭裁定改行簡式審
    判程序審理。
    理  由
一、本件被告甲○○所犯非死刑、無期徒刑或最輕本刑為有期徒
    刑3 年以上之罪，亦非高等法院管轄第一審之案件，且被告
    於本院準備程序進行中就被訴事實為有罪之陳述，經告以簡
    式審判程序之旨，並聽取檢察官、被告之意見後，本院裁定
    進行簡式審判程序，是本件之證據調查，依刑事訴訟法第27
    3 條之2 規定，不受同法第159 條第1 項、第161 條之2 、
    第161 條之3 、第163 條之1 及第164 條至第170 條規定之
    限制，合先敘明。
二、上揭犯罪事實，業據被告於警詢、偵訊及本院審理時均坦承
    不諱，並有扣案之第一級毒品海洛因2 包（淨重合計186.67
    公克，純度67.87%，純質淨重合計126.69公克，含其包裝袋
    2 個）、被告自願受搜索同意書、搜索扣押筆錄、扣押物品
    目錄表各1 件在卷可稽（見板橋地檢署94年度毒偵字第1201
    號卷第28至32頁、第38頁），且其於90年2 月12日為海巡總
    局北部地區巡防局臺北機動查緝隊在上址查獲時所扣得之白
    粉2 包，經送請法務部調查局鑑定結果，均驗出海洛因（He
    roin）成分，另經其同意所採集之尿液，經送請瑞芳醫事檢
    驗所以氣相層析質譜分析法（GC/MS） 檢驗結果，呈嗎啡類
    陽性反應（濃度：483.50ng/ml） ，此有海巡總局北部地區
    巡防局臺北機動查緝隊尿液真實姓名對照表（尿液代碼：第
    000000000 號）、瑞芳醫事檢驗所於94年2 月21日出具之檢
    驗報告單、海巡總局北部地區巡防局97年6 月3 日台北機字
    第0970010659號函及所附法務部調查局94年4 月22日調科壹
    字第060009626 號鑑定通知書各1 件在卷可稽（見臺北地檢
    署94年度毒偵字第596 號卷第7 至8 頁、本院卷第76至77頁
    ）。而以瑞芳醫事檢驗所所採前揭氣相層析質譜分析法所作
    藥物及其代謝產物之定性及定量分析，幾乎不會有偽陽性反
    應產生，為毒品檢驗學之常規，亦為本院辦理相關違反毒品
    危害防制條例案件所知悉，是上開檢驗結果自足以認定為真
    實，足認被告前揭任意性自白與事實相符，堪予採信；本件
    被告犯行事證明確，洵堪認定。又被告前曾於90年間因施用
    毒品案件，經本院90年度毒聲字第848 裁定送觀察勒戒，於
    90年4 月16日入勒戒處所執行後，於90年5 月1 日因無繼續
    施用傾向出所，並經臺灣臺北地方法院檢察署檢察官於90年
    5 月10日以90年度毒偵字第1146號為不起訴處分確定，此有
    臺灣高等法院被告前案紀錄表在卷可稽（見本院卷第29至31
    頁），其於觀察勒戒執行完畢後5 年內，再犯本件施用毒品
    犯行，依毒品危害防制條例第23條第2 項規定，應依同條例
    第10條之規定論罪科刑。
三、按海洛因係屬毒品危害防制條例第2 條第2 項第1 款規定之
    第一級毒品。是核被告所為，係犯毒品危害防制條例第10條
    第1 項之施用第一級毒品罪；其於施用前後持有第一級毒品
    海洛因之低度行為，為其施用之高度行為所吸收，不另論罪
    。爰審酌被告前經觀察、勒戒後，仍不知悔改，竟再沾染施
    用毒品惡習，非法施用足以導致本身精神障礙、性格異常，
    甚至造成生命危險之毒品，戕害自身之危害程度非輕，且其
    於前揭時、地為警查獲時，經同時扣案之第一級毒品海洛因
    2 包，淨重合計達186.67公克（純度67.87%，純質淨重合計
    126.69公克），惟考量其所犯係以自戕身心健康為主，對於
    他人生命、身體、財產等法益，尚無直接明顯重大之實害，
    且犯後坦承犯行，並自行至衛生署桃園療養院參加替代療法
    ，此有其所提衛生署桃園療養院診斷證明書1 件在卷可稽（
    見本院卷第86頁），及其素行、智識程度（高中肄業）、經
    驗等一切情狀，酌情量處如主文所示之刑，以示懲儆。扣案
    之第一級毒品海洛因2 包（淨重合計186.67公克，純度67.8
    7%，純質淨重合計126.69公克），均屬查獲之第1 級毒品，
    不問屬於被告與否，均應依毒品危害防制條例第18條第1 項
    前段規定，宣告沒收銷燬之，而扣案含上開海洛因毒品之包
    裝袋2 個，因均與該海洛因毒品無法分離，爰均併予宣告沒
    收銷燬。另查，被告本件犯罪時間雖係在96年4 月24日以前
    ，惟其於本院（94年度訴字第422 號）審理期間，因經傳喚
    拘提無著，經本院於94年5 月23日發佈通緝，於97年3 月29
    日始緝獲到案，此有臺北市政府警察局大安分局通緝案件移
    送書及所附偵查卷宗在卷可稽（見本院卷第1 至17頁），依
    中華民國96年罪犯減刑條例第5 條規定，不得減刑，併此敘
    明。
四、退併辦部分（臺北地檢署97年度毒偵字第1313號）：
（一）移送併辦意旨略以：被告甲○○自「94年間」（依上開移
      送併辦卷之相關卷證資料所示，應為「97年間」之誤載，
      下同）起，迄同年3 月29日為警採尿時間往前回溯26小時
      內某時止，在臺北縣新店市○○○街5 巷2 號4 樓住處，
      非法施用第一級毒品海洛因；又於同年3 月29日為警採尿
      時間往前回溯96小時內某時，在不詳處所，非法施用第二
      級毒品安非他命，嗣於同年3 月29日上午5 時許，為警於
      臺北市○○路○ 段2 號查獲，並扣得海洛因1 小包（毛重
      1.4 公克，淨重0.7 公克），因認被告所為涉犯毒品危害
      防制條例第10條第1 項、第2 項之施用第一級、第二級毒
      品罪嫌，並與本案被告所為犯行有連續犯之裁判上一罪關
      係等語，而移送本院併辦。
（二）惟按在刑法修正施行前，有關施用毒品之犯行，如係基於
      概括犯意所犯，均依連續犯論處。惟於刑法第56條關於連
      續犯之規定於94年2 月2 日經修正刪除，並自95年7 月1
      日起施行後，因連續犯在本質上原屬數罪，是於連續犯之
      規定廢除後，對於先前實務上以連續犯予以處理之案件，
      應視具體個案，除對於合乎接續犯或包括的一罪之情形，
      認其構成單一之犯罪外，應認係數罪併罰（最高法院95年
      度臺上字第4112號判決意旨參照）。又關於上開判決所提
      及之「包括一罪」，雖未曾明文於刑法條文上出現，惟依
      我國實務判決近年來均認為其範圍應係涵蓋「接續犯」及
      「集合犯」等二概念。而接續犯之定義，應指該數行為於
      同時同地或密切接近之時地實施，侵害同一之法益，各行
      為之獨立性極為薄弱，依一般社會健全觀念，在時間差距
      上，難以強行分開，在刑法評價上，以視為數個舉動之接
      續施行，合為包括之一行為予以評價，較為合理者，方得
      論為包括一罪之接續犯（最高法院95年度臺上字第3190號
      判決意旨參照）；另就集合犯之觀念而言，若該犯罪行為
      態樣，本質上原具有反覆、延續實行之特徵，立法時既予
      特別歸類，定為犯罪構成要件之行為要素，則行為人基於
      該罪之犯意，在密切接近之一定時間及空間內複次實行之
      該特定構成要件行為，倘依社會通念，於客觀上認為符合
      一個反覆、延續性之行為觀念者，於刑法評價上，即應僅
      成立一罪，例如經營、從事業務、收集、販賣、製造、散
      布等具有職業性、營業性或收集性等具有重複特質之犯罪
      ，均屬包括一罪之集合犯概念（最高法院95年度臺上字第
      4686號判決意旨參照）。
（三）經查，上開檢察官移送併辦之被告施用第一級毒品海洛因
      、第二級毒品安非他命之犯行，其行為時間均係在97年間
      ，與本案被告之犯罪時間係在94年2 月11日，相隔約3 年
      ，顯非密接，且併案部分係新刑法於95年7 月1 日修正施
      行後所犯，自難認本案與併案部分有連續犯之裁判上一罪
      關係（亦無接續犯、集合犯之關係），是就併案部分，本
      院自無從併予審理，應退回檢察官另行處理，併此敘明。
五、據上論斷，應依刑事訴訟法第273 條之1 第1 項、第299 條
    第1 項前段，毒品危害防制條例第10條第1 項、第18條第1
    項前段，判決如主文。
本案經檢察官汪南均到庭執行職務。
中    華    民    國    97    年    7     月    16    日
                  刑事第十一庭  法  官  陳勇松
上正本證明與原本無異。
如不服本判決，應於判決送達後10日內向本院提出上訴狀（應抄
附繕本）。
                                書記官  馬正道
中    華    民    國    97    年    7     月    16    日
附錄本案判決論罪法條全文：
毒品危害防制條例第10條
施用第一級毒品者，處6月以上5年以下有期徒刑。
施用第二級毒品者，處3年以下有期徒刑。


司法院資訊處製作；財團法人民間司法改革基金會備份。
